臺灣屏東地方法院刑事判決　　　　　　　 96年度易字第617號
公　訴　人　臺灣屏東地方法院檢察署檢察官
被　　　告　甲○○
　　　　　　　　　　（現於臺灣屏東看守所羈押中）
上列被告因違反毒品危害防制條例案件，經檢察官提起公訴（96
年度毒偵字第1115號），被告於準備程序中就被訴事實為有罪之
陳述，經本院合議庭裁定改以簡式審判程序審理，判決如下：
    主  文
甲○○施用第二級毒品，累犯，處有期徒刑拾月。扣案第二級毒
品甲基安非他命貳包（毛重共零點陸伍公克）均沒收銷燬。
　　犯  罪  事　實
一、甲○○前於89年間因施用毒品案件，經本院裁定送觀察、勒
    戒後，因認無繼續施用毒品之傾向，於89年6 月16日執行完
    畢釋放，並經臺灣屏東地方法院檢察署檢察官以89年度毒偵
    緝字第184 號不起訴處分確定；同年又因施用毒品案件，經
    本院裁定送觀察、勒戒後，因認有繼續施用毒品之傾向，再
    經本院以89年度毒聲字第1911號裁定令入戒治處所施以強制
    戒治1 年，嗣經本院裁定停止戒治付保護管束，又因違反保
    護管束應遵守事項情節重大，為本院裁定撤銷停止戒治，續
    行強制戒治，而於91年9 月21日執行完畢出所，刑責部分則
    經本院以89年度屏簡字第449 號判決判處有期徒刑3 月確定
    ；又於91年間因違反毒品危害防制條例、竊盜案件，分別經
    本院以91年度屏簡字第173 號判決判處有期徒刑4 月，及以
    91年度易字第945 號判決判處有期徒刑4 月確定，並與前開
    有期徒刑3 月接續執行，嗣於92年8 月2 日縮刑期滿執行完
    畢。詎甲○○仍不知戒絕，復於上開強制戒治執行完畢後5
    年內之96年6 月18日7 時許，在其位於屏東縣萬丹鄉○○村
    ○○街80號住處房間內，以將甲基安非他命置入玻璃球吸食
    器內加熱燒烤，再吸食其霧化氣體之方式，施用第二級毒品
    甲基安非他命1 次。嗣於同年6 月19日18時30分許，在屏東
    縣萬丹鄉四維村四維國小前為警盤查查獲，並扣得第二級毒
    品甲基安非他命2 小包（毛重共0.65公克）。
二、案經屏東縣警察局屏東分局報告臺灣屏東地方法院檢察署檢
    察官偵查起訴。
    理  由
一、本件被告所犯係死刑、無期徒刑或最輕本刑為3 年以上有期
    徒刑或高等法院管轄第一審案件以外之罪，其於準備程序期
    日就被訴事實為有罪之陳述，經本院告知簡式審判程式之旨
    ，並聽取公訴人及被告之意見後，經合議庭依刑事訴訟法第
    273 條之1 第1 項規定，裁定由受命法官獨任進行簡式審判
    程序，是依刑事訴訟法第273 條之2 規定，本件之證據調查
    ，不受同法第159 條第1 項、第161 條之2 、第161 條之3
    、第163 條之1 及第164 條至第170 條規定之限制，合先敘
    明。
二、前揭犯罪事實，業據被告甲○○迭於警詢、偵訊及本院審理
    中坦承不諱，且其於96年6 月19日19時20分許經警採尿送驗
    ，檢驗結果確呈甲基安非他命陽性反應，此有正修科技大學
    超微量研究科技中心檢驗報告及屏東縣警察局屏東分局毒品
    案件涉嫌人尿液採證編號姓名對照表各1 紙附卷為憑，並有
    屏東分局搜索、扣押筆錄暨扣押物品目錄表1 份在卷可參。
    又扣案結晶狀粉末2 小包經檢驗結果，確呈甲基安非他命陽
    性反應，亦有屏東分局查獲涉嫌毒品防制條例案初步檢驗報
    告表1 紙在卷可參，足證被告上開自白與事實相符，堪以認
    定。又被告前於89年間因施用毒品案件，經本院裁定送觀察
    、勒戒後，因認無繼續施用毒品之傾向，於89年6 月16日執
    行完畢釋放，並經臺灣屏東地方法院檢察署檢察官以89年度
    毒偵緝字第184 號不起訴處分確定；同年又因施用毒品案件
    ，經本院裁定送觀察、勒戒後，因認有繼續施用毒品之傾向
    ，再經本院以89年度毒聲字第1911號裁定令入戒治處所施以
    強制戒治1 年，嗣經本院裁定停止戒治付保護管束，又因違
    反保護管束應遵守事項情節重大，為本院裁定撤銷停止戒治
    ，續行強制戒治，而於91年9 月21日執行完畢出所，有臺灣
    高等法院被告前案紀錄表、臺灣屏東地方法院檢察署刑案資
    料查註紀錄表暨全國施用毒品案件紀錄表各1 份在卷可稽。
    是被告於強制戒治執行完畢釋放後，5 年以內再犯本件施用
    第二級毒品犯行之事證明確，堪以認定，應予依法論科。
三、查甲基安非他命係毒品危害防制條例第2 條第2 項第2 款所
    稱之第二級毒品，不得持有及施用，是核被告所為，係犯毒
    品危害防制條例第10條第2 項之施用第二級毒品罪。其施用
    前後持有第二級毒品之低度行為，應為其施用之高度行為所
    吸收，不另論罪。被告前於89年間因施用毒品案件，經本院
    以89年度屏簡字第449 號判決判處有期徒刑3 月確定；又於
    91年間因違反毒品危害防制條例、竊盜案件，分別經本院以
    91年度屏簡字第173 號判決判處有期徒刑4 月，及以91年度
    易字第945 號判決判處有期徒刑4 月確定，並與前開有期徒
    刑3 月接續執行，嗣於92年8 月2 日縮刑期滿執行完畢，有
    臺灣高等法院被告前案紀錄表1 份為憑，其於有期徒刑執行
    完畢後，5 年以內故意再犯本件有期徒刑以上之罪，為累犯
    ，應依刑法第47條第1 項規定加重其刑。爰審酌被告素行不
    佳，已有多次施用毒品前科，竟仍未戒除施用毒品之惡習，
    復施用第二級毒品，戕害身心甚鉅，惟念其施用毒品乃戕害
    自己之健康，尚未危及他人，並其犯後尚能坦承犯行之態度
    等一切情狀，量處如主文所示之刑。至扣案第二級毒品甲基
    安非他命2 小包（毛重共0.65公克），應依毒品危害防制條
    例第18條第1 項前段規定諭知沒收銷燬之。
四、公訴意旨另以被告甲○○在前揭論罪之於96年6 月18日7 時
    許施用第二級毒品之犯行前，自96年5 月10日10時許起，另
    施用第二級毒品之犯行多次，並以其與前揭論罪部分具有集
    合犯之包括一罪關係，請求併予論究。惟查：
（一）按民國94年2 月2 日修正公布而於95年7 月1 日施行之刑
      法，基於刑罰公平原則之考量，杜絕僥倖之犯罪心理，並
      避免易致鼓勵犯罪之誤解，已刪除第56條連續犯之規定。
      行為人反覆實行之犯罪行為茍係在刑法修正施行後者，因
      法律之修正已生阻斷連續犯之法律效果，除認應合於接續
      犯、繼續犯、集合犯等實質上一罪關係而以一罪論處外，
      基於一罪一罰之刑罰公平性，自應併合處罰。惟所謂「集
      合犯」，係指立法者所制定之犯罪構成要件中，本即預定
      有數個同種類行為而反覆實行之犯罪而言。故是否集合犯
      之判斷，客觀上自應斟酌法律規範之本來意涵、實現該犯
      罪目的之必要手段、社會生活經驗中該犯罪必然反覆實行
      之常態及社會通念等；主觀上則視其反覆實施之行為是否
      出於行為人之一個犯意，並秉持刑罰公平原則，加以判斷
      之。稽以行為人施用毒品之原因，不一而足，其多次施用
      毒品之行為，未必皆出於行為人之一個犯意決定；且觀諸
      毒品危害防制條例第10條第1 項、第2 項施用毒品罪之構
      成要件文義衡之，實無從認定立法者本即預定該犯罪之本
      質，必有數個同種類行為而反覆實行之集合犯行，故施用
      毒品之罪，難認係集合犯之罪。又依刑法第56條修正理由
      之說明，謂「對繼續犯同一罪名之罪者，均適用連續犯之
      規定論處，不無鼓勵犯罪之嫌，亦使國家刑罰權之行使發
      生不合理之現象」、「基於連續犯原為數罪之本質及刑罰
      公平原則之考量，爰刪除有關連續犯之規定」等語，即係
      將本應各自獨立評價之數罪，回歸本來就應賦予複數法律
      效果之原貌。因此，就刑法修正施行後多次施用毒品之犯
      行，採一罪一罰，始符合立法本旨（最高法院96年8 月21
      日第九次刑事庭會議決議意旨、96年度台非字第219 號判
      決意旨、96年度台上字第4666號判決意旨可資參照）。從
      而，公訴意旨以被告之犯行應成立「集合犯」，而論以一
      罪，即有未當。
（二）次按犯罪事實應依證據認定之，無證據不得認定犯罪事實
      ；又被告之自白，不得作為有罪判決之唯一證據，仍應調
      查其他必要之證據，以察其是否與事實相符，刑事訴訟法
      第154 條第2 項、第156 條第2 項分別定有明文。申言之
      ，被告之自白，應以補強證據擔保其真實性；亦即以補強
      證據之存在，藉之限制自白在證據上之價值。而所謂補強
      證據，則指除該自白本身外，其他足資以證明自白之犯罪
      事實確具有相當程度真實性之證據而言。雖其所補強者，
      非以事實之全部為必要，但亦須因補強證據與自白之相互
      利用，而足使犯罪事實獲得確信者，始足當之（最高法院
      74年 台覆字第10號判例參照）。
（三）公訴意旨所指被告另有多次施用第二級毒品甲基安非他命
      之犯行，無非係以被告於警、偵訊中之供述、上開尿液檢
      驗報告及扣案甲基安非他命2 小包為主要論據。然卷附尿
      液檢驗報告，依目前之科學檢驗技術，僅能證明被告於採
      尿前數日內曾有施用甲基安非他命之犯行，至於其實際施
      用之次數、時間及採尿前數天內以外之時間是否施用毒品
      ，均無從自該檢驗報告得知，故亦不能以卷附尿液檢驗報
      告證明被告有自96年5 月10日10時許起至前開本件論罪部
      分犯行前，在前揭論罪科刑部分以外之時間，施用甲基安
      非他命多次。此外，扣案甲基安非他命2 小包，僅為警方
      查獲扣案之毒品，亦不足用以證明被告施用甲基安非他命
      之實際時間及次數。揆諸前開說明，自難徒憑被告前揭自
      白為此部分事實認定之依據，公訴人所提出之證據尚不足
      以證明被告涉有此部分犯行。此外，復查無其他證據證明
      被告確有公訴人所指此部分之犯行，惟公訴意旨認此部分
      犯行與前揭論罪科刑之施用第二級毒品犯行係屬包括一罪
      之集合犯，為實質上一罪，爰不另為無罪之諭知。
據上論斷，應依刑事訴訟法第273 條之1 第1 項、第299 條第1
項前段，毒品危害防制條例第10條第2 項、第18條第1 項前段，
刑法第11條、第47條第1 項，判決如主文。
本案經檢察官陳新君到庭執行職務。
中　　華　　民　　國　　96　　年　　11　　月　　8 　　日
                      刑事第五庭    法  官  李宜娟
以上正本證明與原本無異。
如不服本判決應於收受本判決送達後10日內向本院提出上訴書狀
，其未敘述上訴理由者，並得於提起上訴後10日內向本院補提理
由書狀（須按他造當事人之人數附繕本）「切勿逕送上級法院」
中　　華　　民　　國　　96　　年　　11　　月　　8 　　日
                                    書記官  孫秀桃
附錄本案論罪科刑法條
毒品危害防制條例第10條：
施用第一級毒品者，處6月以上5年以下有期徒刑。
施用第二級毒品者，處3年以下有期徒刑。
